【裁判字號】    89,交抗,118
【裁判日期】    890607
【裁判案由】    違反道路交通管理處罰條例
【裁判全文】
臺灣高等法院交通法庭裁定                        八十九年度交抗字第一一八號
    抗告人即
    受處分人  甲○○
右列抗告人因違反道路交通管理處罰條例案件，不服台灣台北地方法院中華民國八十
九年五月十五日裁定（八十九年度交聲字第五一五號）提起抗告，本院裁定如左：
    主  文
抗告駁回。
    理  由
一、按機器腳踏車駕駛人，爭道行駛，不在規定車道行駛者，處銀元二百元以上六百
    元以下（即新台幣六百元以上一千八百元以下）罰鍰，並記違規點數一點，道路
    交通管理處罰條例第四十五條第十三款及第六十三條第一項第一款定有明文。而
    道路交通管理處罰條例所稱之「汽車」，依該條例第三條第八款之規定包括「機
    器腳踏車」，又道路交通安全規則第二條第一項第一款亦有相同之規定，併與敘
    明。
二、而「本件抗告人於八十八年五月二十日下午三時四十分許，駕駛車牌號碼ＭＣＶ
    ─一七三號重型機器腳踏車，行經台北市○○區○○路，在劃有『禁行機車』之
    車道上爭道行駛」等情，有以下之事證可以證明其事：
  １、台北市政府警察局萬華分局執勤員警以拍照方式採證（惟照片並未附卷）。
  ２、原審法官訊問抗告人是否確實看到採證照片？抗告人確答有看到照片，且陳稱
      ：「路面有禁行機車標誌，但照片上看不大清楚」云云。
三、針對前開違規事實，台北市政府警察局萬華分局之執勤員警，乃以抗告人之行為
    違反道路交通管理處罰條例第四十五條第十三款之規定而掣單舉發，嗣將舉發通
    知單連同採證照片送達於抗告人（此有台北市政府警察局舉發違反道路交通管理
    事件通知單及抗告人之收受證明等資料附卷可證，見原審卷第九頁、第十頁），
    抗告人於舉發通知單所載「應到案日期：八十八年七月三十一日」前之同年月二
    十九日向原舉發機關申訴（此有台北市政府警察局萬華分局書函附卷為憑，見原
    審卷第六頁），經原舉發機關調查結果，仍認為抗告人確有前開違規行為，而由
    交通部公路局台北區監理所（原名「台灣省政府交通處公路局台北區監理所」）
    於八十八年八月三十日裁處抗告人罰鍰新台幣一千八百元，但在前開裁決決定作
    成前，抗告人早在八十八年八月十一日即已先向原審法院交通法庭提出異議。
四、而抗告人向原審交通法庭提出異議之理由不外是：
  １、根據採證照片顯示，當時其已儘量靠右行駛，惟因右側有輛機車行駛中，其為
      了超越該輛機車而駛入禁行車道，豈料卻被拍照舉發，但其應屬正常行車動向
      所致，不應處罰，否則每次行車皆有受前車阻礙可能。
  ２、何況台北市○○路有六線車道，僅有一線車道供機車行駛，規劃不當。
五、原審交通法庭則基於以下之理由撤銷原處分，另為「罰鍰新台幣六百元及違規記
    點一點」處分之諭知：
  １、抗告人於前開時地駕駛ＭＣＶ─一七三號重型機器腳踏車在禁行機車車道內爭
      道行駛之事實，業據舉發單位員警拍照採證，亦經抗告人坦承無訛，事證明確
      。抗告人係領有合格駕駛執照之人，其就道路交通安全規則第九十條「駕駛人
      駕駛汽（機）車，應遵守道路交通標誌、標線、號誌之指示」之規定，自應知
      之甚稔且有遵守之義務。
  ２、惟查抗告人既然已於舉發通知單所載「應到案日期：八十八年七月三十一日」
      前提出申訴，有裁決書一件在卷可稽，則依「違反道路交通管理事件統一裁罰
      標準及處理細則」第四十四條第一項規定，即不得依最高額裁罰，原處分機關
      依最高額裁罰即有可議。
  ３、況且原處分機關漏未記載違規點數，亦有不當。
  ４、因認本件異議雖無理由，但原處分既有前述不當，即屬不能維持，而撤銷原處
      分，並依道路交通管理處罰條例第四十五條第十三款及第六十三條第一項第一
      款定，裁處罰鍰銀元二百元（即新台幣六百元）並記違規點數一點。
六、現抗告人向本院提起抗告，其抗告意旨則如後附之抗告狀所載。但除了指摘原裁
    定一些文字敘述上的錯誤外，僅是重申以往之辯解內容，並無具有實質意義之新
    事證供本院調查斟酌。另其所指違規地點為「具爭議性之路段，暫緩執行採證」
    一節，亦無提出任何具體事證供本院調查，顯係抗告人片面之詞，不足採信。
七、從而原審法院依道路交通案件處理辦法第二十條前段之規定，將原處分撤銷，並
    自為裁定，尚無違誤，抗告人抗告意旨指摘原裁定不當，為無理由，應予駁回。
八、據上論結，應依道路交通案件處理辦法第二十六條、刑事訴訟法第四百十二條，
    裁定如主文。
中     華     民     國    八十九   年        六      月        七      日
                             臺灣高等法院交通法庭
                                 審判長法  官  陳  貽  男
                                       法  官  聶  齊  桓
                                       法  官  帥  嘉  寶
右正本證明與原本無異。
不得抗告。
                                       書記官  劉  貞  達
中     華     民     國    八十九   年        六      月       九       日


司法院資訊處製作；財團法人民間司法改革基金會備份。
